【裁判字號】    89,上重更(一),76
【裁判日期】    890907
【裁判案由】    妨害自由等
【裁判全文】
臺灣高等法院花蓮分院刑事判決            八十九年度上重更(一)字第七六號
    上   訴   人  臺灣台東地方法院檢察署檢察官
    上訴人即被告  乙○○
    選 任 辯護人  李百
右列上訴人因被告妨害自由案件，不服臺灣台東地方法院八十六年度重訴(一)字第七十
四號中華民國八十七年一月二日第一審判決( 起訴案號：臺灣台東地方法院檢察署八
十六年度偵字第二五六三號 )，提起上訴，經判決後，由最高法院發回更審，本院判
決如左：
    主  文
原判決關於妨害自由、傷害部分及執行刑撤銷。
乙○○共同以非法之方法剝奪人之行動自由，累犯，處有期徒刑壹年捌月。
    事  實
一乙○○曾於七十八年間因過失致死罪，經台灣嘉義地方法院判處有期徒刑六月確月
  確定，於民國七十九年一月十六日執行完畢，竟不思悔改，因不滿許元成向其催討
  賭債，復於七十九年十一月十六日二十時十分許，夥同王志雄（另由臺灣高等法院
  台南分院判決無罪確定在案）及另兩名不詳姓名之成年男子基於共同犯意之聯絡，
  共攜三把狀似手槍形狀之物（未扣案，不能證明屬槍砲彈藥刀械管制條例之槍械）
  ，駕駛自用小客車前往嘉義市○○路四十一號甲○○經營之「明日之星ＫＴＶ」店
  門口，由乙○○與王志雄分持一把前揭狀似手槍之物抵住甲○○，將其強押上車後
  ，往同北港路方向行駛，剝奪甲○○之行動自由。嗣於車輛行駛途中，甲○○又遭
  同行之一不詳姓名男子，持狀似手槍之物敲擊頭部。車駛至同市竹林里某處田邊空
  地時，四人又將甲○○駕下車來，分持狀似手槍之物及鐵槌加以毆打，致甲○○受
  有頭部外傷及身體多處擦傷。
二案經被害人甲○○訴由嘉義市警察局移送臺灣嘉義地方法院檢察署報請臺灣高等法
  院檢察署核移臺灣花蓮地方法院檢察署檢察官偵查起訴。
    理  由
一訊之上訴人即被告乙○○矢口否認有前揭妨害自由及傷害等犯行，辯稱：「伊並未
  持有槍支，且係訴人故意加以陷害」云云。惟查：
  (一)被告如何不滿被害人甲○○索取賭債，夥同王志雄及二名不詳姓名之成年男子，
    於前揭時地，將被害人強押上車剝奪其行動自由，並予毆打致傷，並由被告叫計
    程車將其送榮邦醫院就醫，嗣並由陳武龍轉至仁友醫院等情，迭據被害人甲○○
    於警訊及原審偵審中指訴甚詳（見偵字第三四四三號卷第十六頁至第十八頁、第
    五十八頁至第六十頁，原審卷第五十七頁至五十九頁），有被害人所受頭部外傷
    及多處擦傷之仁友醫院等情，迭據被害人甲○○於警訊及原審偵審中指訴甚詳（
    見偵字第三四四三號卷第十六頁至第十八頁、第五十八頁至第六十頁，原審卷第
    五十七頁至第五十九頁），並有被害人所受頸部外傷及多處擦傷之仁友醫院出具
    之診斷證明書在卷可稽。更於原審偵審中指稱其家人及陳武龍均知情，且賭債係
    由被告叫陳武龍拿來還（見同上偵查卷第六十頁反面，原審卷第五十九頁正面）
    ，證人陳武龍於另案（八十六年偵字第三四六八號）偵查中亦證稱：「是（我幫
    被害人轉院），甲○○太太打電話通知我時，甲○○已在榮邦醫院，我去幫他辦
    轉院，至仁友醫院，我認為人被打了還送到蕭登獅經營附榮邦醫院不妥當，我聽
    說是為了賭債被「阿湧」、「阿志」由明日之星ＫＴＶ帶出去以槍柄打，我去醫
    院時他還沒辦法講話，我知道他情不緒也不穩，事後他告訴我，當時王志雄有打
    電話給我說事情是誤會，什麼事大家可以談一談」等語，有其訊問筆錄影本在卷
    可稽（見同上偵查卷第六十九頁）。該證人所證之情形，其被害人所指該證人知
    情，並無不合。且被告亦不否認曾欠被害人賭債，但已還清，更自承與被害人認
    識沒有十幾年沒有仇怨（見警卷第四頁），足見被害人之指訴並非全然無稽，且
    亦非故予誣陷。自不得以被害人指訴之時間，幾枝槍（檢察官以係持外形類似槍
    枝之物起訴）及除被以槍柄毆打外，另係持鐵槌或鐵棍或球棒所指訴略有出入，
    即以此認其指訴有瑕疵而全不足為取，被告辯護人以此指原判決不當，不足採信
    。
  (二)被告另  如有其事  ，被害人何以歷時甚久，迄至八十六年始行執案一節，經查
    被害人於警訊時已陳稱恐遭報復，畏於被告淫威，不敢報案（見警卷第十六頁）
    ，自不能以被害人於被害後未即時報案，即認定被告並無前之犯行。
  (三)共同被告王志雄雖另案經臺灣高等法院台南分院判決無罪確定在案，有被告辯護
    人提出之上開法院八十七年度上訴字第七三八號刑事判決影本一件為證，杖十經
    查該判決亦係以被害人之指訴有瑕疵即全部否認被害人之指訴為真實而為判無罪
    之理由，同有前揭(一)所述之不當，亦不足以拘東本院依職權認定事實。
  綜上所述，被告前開之辯解，均係諉卸刑責之詞，不足採信。事證明確，被告犯行
  足以認定。
二查被告夥同王志雄及另二不詳姓名之成年人，將被害人挾持上車，載往他處，剝奪
  其行動自由，核其所為係犯刑法第三百零二條第一項之非法剝奪人之行動自由罪。
  被告與王志雄及另二名不詳姓名之成年人，其相互間於上開犯行有犯意之聯絡及行
  為之分擔，均為共同正犯。查被告曾犯過失致死罪，經法院判處有期徒刑六月確定
  ，於七十九年一月十六日執行完畢，有臺灣台東地方法院檢察署刑案資料查註紀錄
  表一紙在卷可按，其於五年內再犯有期徒刑以上之本罪；為累犯，應依法加重其刑
  。原審據以論科，固非無見。惟查被害人於七十九年十一月十六日被害，當時已知
  悉被告為乙○○、王志雄等人，惟迄至八十六年一月二十九日警訊時始提出告訴，
  顯已逾告訴期間，原審不察，並以被告為傷害之牽連犯，予以實體審判，自有不當
  。被告上訴意旨，否認犯罪雖無可取，惟原判決既有上述之不當。且檢察官以被告
  犯罪對被害人所生危害不輕（被害人自七十九年十一月十六日被剝奪自由並被毆打
  ，當天住院，迄至同年十一月二十日出院Ｉ參見偵卷第六十五頁診斷證明書足見傷
  情不輕），原審僅量處有期徒刑一年三月，似嫌過輕云云。指摘原判決不當，為有
  理由，自應將原判決關於妨害自由部分及執行刑撤銷改判。爰審酌被告有犯罪前科
  ，不知改過遷善，不再犯罪，並否認犯行，及被害人所爰危害不輕等一切情狀，量
  處有期徒刑一年八月，以示懲儆。
三按刑法第二百七十七條第一項之傷害罪，依同法第二百八十七條規定須告訴乃論。
  又告訴乃論之罪，其告訴期間為六個月，告訴乃論之罪其告訴已逾告訴期間者，應
  為不受理之判決，刑事訴訟法第二百三十七條第一項、第三百零三條第三款定有明
  文；查本件告訴人告訴被告涉嫌傷害部分，其犯罪時間為七十九年十月十六日被害
  人於被毆打當時，既已知悉被告為何人，乃告訴人竟遲至八十六年元月二十九日始
  向警方表示告訴之意思，顯已逾告訴期間，此部分上訴人係以與前開論罪之妨害自
  由部分，有牽連犯之關係起訴，為裁判上一罪，爰不另為諭知不受理之判決，併此
  敘明。
據上論斷，應依刑事訴訟法第三百六十九條第一項前段、第三百六十四條、第二百九
十九條第一項前段，刑法第二十八條、第三百零二條第一項、四十七條，罰金罰鍰提
高標準條例第一條前段，判決如主文。
本案經檢察官李土城到庭執行職務。
中      華      民      國      八十九      年    九      月    七      日
                                    審判長法官  莊  謙  崇
                                          法官  黃  永  祥
                                          法官  林  德  盛
右正本證明與原本無異。
如不服本判決，應於送達後十日內，向本院提出上訴狀。其未敘述理由者，並應於提
出上訴狀後十日內向本院補提理由狀(須附繕本)。
                                        書記官  劉  夢  蕾
中      華      民      國      八十九      年    九      月    十三    日


司法院資訊處製作；財團法人民間司法改革基金會備份。
